【裁判字號】    97,訴,349
【裁判日期】    970312
【裁判案由】    違反毒品危害防制條例
【裁判全文】
臺灣彰化地方法院刑事判決               97年度訴字第349號
公  訴  人  臺灣彰化地方法院檢察署檢察官
被      告  甲○○
上列被告因違反毒品危害防制條例案件，經檢察官提起公訴（96
年度毒偵字第6302號），本院依簡式審判程序判決如下：
    主   文
甲○○施用第一級毒品，累犯，處有期徒刑玖月，扣案之第一級
毒品海洛因壹包沒收銷燬之（淨零點壹肆公克，空包裝重零點貳
壹公克）、扣案之注射針筒壹支沒收。
    事   實
一、甲○○前因施用毒品案件，經臺灣臺中地方法院以91年度毒
    聲字第1726號裁定送勒戒處所觀察、勒戒後，認無繼續施用
    毒品之傾向，於民國91年8月28日執行完畢釋放，並由臺灣
    臺中地方法院檢察署檢察官以91年度毒偵字第1591號為不起
    訴處分確定。另於92年間，因施用毒品案件，經本院以92年
    度毒聲字第36號裁定送勒戒處所觀察、勒戒後，認有繼續施
    用毒品之傾向，再經本院以92年度毒聲字第667號裁定送強
    制戒治，並由臺灣彰化地方法院檢察署檢察官提起公訴，強
    制戒治部分，經本院以92年度毒聲字第2330號裁定停止戒治
    ，所餘戒治期間付保護管束，並於92年12月9日出所，迄93
    年3月20日保護管束期滿未經撤銷，而視為強制戒治執行完
    畢，所涉刑案部分，則經本院以92年度訴字第477號判處有
    期徒刑7月確定，於93年8月24日縮短刑期執行完畢。又於94
    年間，因施用毒品案件，經本院以94年度訴字第1692號判處
    有期徒刑8月確定，再因施用毒品及竊盜案件，經本院先後
    以95年度訴字第237號、95年度簡字第37號分別判決有期徒
    刑7月、5月確定，並經合併定應執行刑為有期徒刑11月確定
    。上開有期徒刑8月、11月，經入監接續執行後，於96年2月
    16日縮短刑期假釋出監付保護管束，甫於96年5月31日假釋
    期滿未經撤銷而視為執行完畢。詎仍不知悔改，於前揭強制
    戒治執行完畢釋放後5年內，復基於施用第一級毒品海洛因
    之犯意，於96年12月18日13時許，在其位於彰化縣溪州鄉成
    功村中寮巷6之10號居處，以針筒注射之方式，施用第一級
    毒品海洛因1次。嗣於96年12月18日13時30分許，因另案為
    警至其上揭居處查訪，雖當場無具體事證足資證明甲○○確
    實涉有施用海洛因之上開犯行，惟甲○○仍主動將海洛因1
    包（淨重0.14公克，空包裝重0.21公克）及其所有供施用海
    洛因所用之注射針筒1支交予員警扣案，且隨同員警回所偵
    查，於其上開施用海洛因犯罪未為有偵查權限之機關發覺前
    ，即主動向員警自首前開犯行，而接受裁判，且經警採尿送
    驗後，呈嗎啡陽性反應，而悉上情。
二、案經彰化縣警察局北斗分局報告臺灣彰化地方法院檢察署
    檢察官偵查起訴。
    理  由
一、本案被告甲○○所犯係死刑、無期徒刑、最輕本刑為3年以
    上有期徒刑以外之罪，其於準備程序就前揭被訴事實為有罪
    之陳述，經受命法官告知簡式審判程序之旨，並聽取其與公
    訴人之意見後，本院認無不得或不宜改依簡式審判程序進行
    之處，爰依刑事訴訟法第273條之1第1項、第284條之1，裁
    定本案由受命法官獨任進行簡式審判程序，合先敘明。
二、訊據被告甲○○對於上開事實坦承不諱，且其於96年12月18
    日為警採集之尿液，經送驗結果，確呈嗎啡陽性反應，有彰
    化縣警察局北斗分局委託檢驗尿液代號與真實姓名對照認證
    單及詮昕科技股份有限公司出具之濫用藥物尿液檢驗報告各
    1紙在卷可稽，復有注射針筒1支扣案可佐，此外，扣案之白
    粉1包，經送法務部調查局鑑驗結果，確含第一級毒品海洛
    因成分（淨重0.14公克，空包裝重0.21公克），有該局97年
    1月18日調科壹字第09723004750號鑑定書1紙在卷可稽，足
    徵被告之任意性自白與事實相符，堪予採信。本件被告前因
    施用毒品案件，經本院以92年度毒聲字第36號裁定送勒戒處
    所觀察、勒戒後，認有繼續施用毒品之傾向，再經本院以92
    年度毒聲字第667號裁定送強制戒治，並由臺灣彰化地方法
    院檢察署檢察官提起公訴，強制戒治部分，經本院以92年度
    毒聲字第2330號裁定停止戒治，所餘戒治期間付保護管束，
    並於92年12月9日出所，迄93年3月20日保護管束期滿未經撤
    銷，而視為強制戒治執行完畢等情，有臺灣高等法院被告前
    案紀錄表及臺灣彰化地方法院檢察署刑案資料查註紀錄表各
    1份在卷可參，本案事證明確，被告於強制戒治執行完畢釋
    放後，5年內再犯本件施用第一級毒品之犯行，洵堪認定，
    應予依法論科。
三、查海洛因係毒品危害防制條例第2條第2項第1款所稱之第一
    級毒品，依法不得持有、施用。故核被告甲○○所為，係犯
    毒品危害防制條例第10條第1項之施用第一級毒品罪。被告
    為施用毒品海洛因而持有之低度行為，為其施用之高度行為
    所吸收，不另論罪。又被告有如事實欄所述前科及執行紀錄
    ，有臺灣彰化地方法院檢察署刑案資料查註紀錄表、臺灣高
    等法院被告前案紀錄表各1份在卷可考，其於5年以內故意再
    犯本件有期徒刑以上之罪，為累犯，應依刑法第47條第1項
    之規定加重其刑。另按刑法第62條所謂「發覺」，固非以有
    偵查犯罪職權之機關或人員確知其人犯罪無誤為必要，而於
    對其發生嫌疑時，即得謂為已發覺；但此項對犯人之嫌疑，
    仍須有確切之根據得為合理之可疑者，始足當之，若單純主
    觀上之懷疑，要不得謂已發生嫌疑（最高法院72年臺上字第
    641號判例意旨參照）。本件有關被告涉犯施用第一級毒品
    海洛因之犯行，被告係因員警於96年12月18日13時30分許至
    其上揭居處查訪，被告即主動將海洛因1包及注射針筒1支交
    予員警，雖當場無具體事證足資證明被告確實涉有施用海洛
    因之上開犯行，被告仍自願隨同員警回所偵查，並同意採尿
    送驗，惟在尚未知悉檢驗結果，而被告外觀亦無何特徵足以
    顯現其係現行犯或準現行犯之情形下，被告即在警員製作筆
    錄時主動向彰化縣警察局彰化分局警員自首其施用第一級毒
    品海洛因之犯行（詳見96年12月18日警局調查筆錄），足認
    被告確係在警員未發現有確切之根據得為合理之懷疑前，即
    主動供述其施用第一級毒品海洛因，是被告對於未發覺之罪
    自首而接受裁判，應依自首之規定減輕其刑，上開刑有加重
    及減輕者，並依法先加後減之。爰審酌被告經強制戒治及刑
    之執行後，猶未能深切體認毒品危害己身之鉅，及早謀求脫
    離毒害之道，反而於出監後伺機再犯，未見有何收斂、警惕
    之意，無視於毒品對於自身健康之戕害及國家對於杜絕毒品
    犯罪之禁令，自有使其接受相當時期監禁以敦化性情之必要
    ，惟念及被告尚能坦承犯行，且施用毒品固戕害個人健康至
    深，然就他人權益之侵害仍屬有限，及其犯罪目的、手段、
    智識程度等一切情狀，量處如主文所示之刑，以示懲儆。扣
    案之第一級毒品海洛因1包（含與第一級毒品無從析離之包
    裝袋，淨重0.14公克、空包裝重0.21公克），係毒品危害防
    制條例第2條第2項第1款所定之第一級毒品，為違禁物，應
    依同條例第18條第1項前段之規定，沒收銷燬之。扣案之注
    射針筒1支，係被告所有供其施用毒品海洛因所用之物，業
    經被告供明在卷，爰依刑法第38條第1項第2款之規定宣告沒
    收。
據上論斷，應依刑事訴訟法第273條之1第1項、第299條第1項前
段，毒品危害防制條例第10條第1項、第18條第1項前段，刑法第
11條前段、第47條第1項、第62條前段、第38條第1項第2款，判
決如主文。
本案經檢察官莊佳瑋到庭執行職務。
中    華    民    國    97    年    3     月    12    日
                  刑事第二庭          法  官  尚安雅
以上正本證明與原本無異。
如不服本判決，應於判決送達後10日內，向本院提出上訴書狀，
上訴書狀應「敘述具體上訴理由」，並按他造當事人之人數附繕
本。「切勿逕送上級法院」。
中    華    民    國    97    年    3     月    17    日
                                      書記官  陳佳宏
附錄本案論罪科刑法條全文：
毒品危害防制條例第10條
施用第一級毒品者，處 6 月以上 5 年以下有期徒刑。
施用第二級毒品者，處 3 年以下有期徒刑。


司法院資訊處製作；財團法人民間司法改革基金會備份。
